【裁判字號】    90,抗,267
【裁判日期】    900626
【裁判案由】    聲明異議
【裁判全文】
臺灣高等法院刑事裁定                                九十年度抗字第二六七號
    抗  告人即
    受刑人配偶  甲○○
    受  刑  人  乙○○
右列抗告人因違反偽造文書案件，不服台灣桃園地方法院中華民國九十年二月二十三
日就檢察官執行指揮不當聲明異議之裁定（九十年聲字第一０九八號），提起抗告，
本院裁定如左：
    主  文
抗告駁回。
    理  由
一、按犯最重本刑為五年以下有期徒刑以下之刑之罪，而受六個月以下有期徒刑或拘
    役之宣告，因身體、教育、職業、家庭之關係或其他正當事由，執行顯有困難者
    ，得以一元以上三元以下折算一日，易科罰金。但確因不執行所宣告之刑，難收
    矯正之效，或難以維持法秩序者，不在此限，刑法第四十一條第一項固定有明文
。惟得易科罰金之案件，法院諭知者，僅罰金折算之標準而已，至執行是否顯有
    困難，應否准予易科，乃執行檢察官有權斟酌個案決定。又所謂執行顯有困難者
    ，係指於被告個人之特定因素，若執行所宣告之自由刑，是否不僅難達科刑之目
    的外，國家、社會或其他個人尚蒙不相當損失之結果。自非謂受刑人有正當職業
    （或經營商號）及承擔家計之需，即屬刑法第四十一條第一項所規定之因職業、
    家庭關係，執行顯有困難之情形，其理甚明。
二、原裁定以：本件受刑人乙○○曾於八十三年間因違反商標法案件，經臺灣高等法
    院判決有期徒刑六月確定，於八十六年七月三十日易科罰金執行完畢。又於八十
    八年間因違反商標法及贓物等罪，分別經法院判決有期徒刑十月及八月確定，未
    到案執行被通緝，於通緝期間，復持偽造之「邱益文」國民身分證一枚，以掩飾
    其身分逃避警方查緝，嗣於八十九年五月九日中午十二時許，在桃園縣龜山鄉○
    ○○路二五七號悅圓汽車賓館三０二號房內遇警臨檢查獲，並送監執行。顯見，
    受刑人並未因前所受之易科罰金處遇而達遷善改過之實效；何況受刑人於逃亡期
    間，對其子林古風、林谷澐亦難有何撫育之行為可言，且異議人係六十年七月七
    日生，有戶口名簿乙份在卷可憑，足見受刑人之配偶即聲明異議人亦正值年盛，
    非無謀生、工作能力以資維持生活，即其家庭顯不因執行而有所困難；再受刑人
    現既已因前案在監執行，亦無執行顯有困難之情事，自難認聲明人因職業及家庭
    關係，執行有何顯有困難之處，是臺灣桃園地方法院檢察署檢察官逕發執行指揮
    書，就受刑人應執行有期徒刑四月部分，諭以：「請接續台灣板橋地方法院檢察
    署八九執更庚字第一五二五號執行」，並非無據，據以駁回抗告人之異議。
三、抗告人抗告意旨略以：(一)原審法院係依受刑人八十八年、八十九年之犯罪而認其
    未達遷善改過實效，應觀察其「目前」、「現在」的表現來認定，而非依據其舊
    有紀錄。否則，無異烙印一「犯罪者」在受刑人身上，使受刑人永遠要受到歧視
    。基上所述，原審法院所憑理由，顯然違法。且受刑人悔悟實據，由其監獄長官
    要為其申報假釋乙事即可證，益見原審裁定認其未遷善，殊屬失當。(二)又原審徒
    以聲請人年盛即認家庭不因執行而有困難。然目前經濟頗不景氣，失業率高，謀
    職困難，聲請人以一個弱女子需負擔扶養二名子女之重責，少受刑人一份工作收
    入，家庭將造成困難，依社會一般客觀標準及倫理，入監執行顯有困難。是受刑
    人因上述職業及家庭等關係，確有難以執行之原因，而請求撤銷原裁定及檢察官
    執行之指揮，逕裁准受刑人易科罰金云云。
四、惟按所謂「因職業之關係，執行顯有困難者」，係指如其人具有專精特長，若經
    入監執行，勢將影響該商號之運作者而言，著重在其不可替代性。然本件抗告人
    具狀所陳經營高爾夫用品店，該等業務，則僅需將店員略加指導、訓練，當可承
    接並維繫原有之購貨、銷售通路無礙，況受刑人於八十九年五月三十日入監執行
    迄今已逾一年，該商號均未曾有暫停營業之情事，有抗告人提出之九十年三月七
    日統一發票在原審卷（見原審卷第十頁）可稽，而抗告人亦未提出廠商拒絕出貨
    或銷售不佳之具體事證以實其說，應認該商號之持續經營仍有利可圖，自難認受
    刑人有何入監執行困難之情形。次查，受刑人既為林口高爾夫用品店之負責人，
    依常理判斷，當係頗具財力，縱係入監執行四月，亦不致影響家計。綜上所述，
    本件受刑人乙○○並無刑法第四十一條所定執行顯有困難之原因存在，經核檢察
    官依法執行之指揮並無不當。原審法院審酌卷證而駁回抗告人之異議，亦無違失
    ，抗告人所持前述抗告意旨，為無理由，應予駁回。
據上論斷，應依刑事訴訟法第四百十二條，裁定如主文。
中    華    民    國    九十    年          六    月        二十六      日
                            臺灣高等法院刑事第六庭
                                審判長法  官  陳  春  秋
                                      法  官  王  麗  莉
                                      法  官  徐  培  元
右正本證明與原本無異。
不得再抗告。
                                      書記官  秦  仲  芳
中      華      民      國      九十     年     六    月    二十七      日


司法院資訊處製作；財團法人民間司法改革基金會備份。
